臺灣板橋地方法院交通案件裁定　　96年度交聲字第16號
原處分機關　交通部公路總局臺北區監理所
異　議　人　甲○○
（即受處分人）
上列受處分人因違反道路交通管理處罰條例案件，對於交通部公
路總局臺北區監理所於民國95年12月5日所為之處分（原處分：
北監自裁字裁40-CG0000000號、北監自裁字裁40-CG0000000號）
，聲明異議，本院裁定如下：
    主  文
異議均駁回。
    理  由
一、按汽車駕駛人，行車速度，超過規定之最高時速者，如有第
    43條第1 項第2 款之情形，處新臺幣6,000 元以上24,000元
    以下罰鍰，並當場禁止其駕駛；汽車駕駛人有第1 項第2 款
    行為者，並吊扣該汽車牌照3 個月；又汽車駕駛人有違反道
    路交通管理處罰條例第43條情形者，並記違規點數3 點，道
    路交通管理處罰條例第43條第1 項第2 款、第4 項、第63條
    第1 項第3 款均定有明文。次按違反道路交通管理處罰條例
    第43條第1 項第2 款事件，駕駛人行車速度，超過規定之最
    高時速100 公里以上者，期限內繳納罰鍰或到案聽候裁決者
    ，處24,000元罰鍰，亦為違反道路交通管理事件統一裁罰基
    準及處理細則第2 條第2 項及基準表所明定。復按，汽車駕
    駛人之行為經以科學儀器取得證據資料證明其行為違規，當
    場不能或不宜攔截製單舉發者，得逕行舉發；科學儀器應採
    固定式，並定期於網站公布其設置地點，但汽車駕駛人之行
    為屬行車速度超過規定之最高速限者，不在此限；對於行車
    速度超過規定之最高速限之違規行為，採用固定或非固定式
    科學儀器取得證據資料證明者，於一般道路須至少於100 公
    尺前，明顯標示之，道路交通管理處罰條例第7 條之2 第1
    項第7 款、第2 項及第3 項亦分別定有明文。而汽車駕駛人
    駕駛汽車行車速度超過規定之最高時速者，依違反道路交通
    管理事件統一裁罰基準及處理細則第2 條第2 項及違反道路
    交通管理事件統一裁罰基準表（以下稱基準表）之規定，尚
    須依行為人所駕駛車輛之種類、超過最高時速之公里數及有
    無在應到案日期前到案等三項因素決定應對行為人所處罰鍰
    之數額。是行為人如係駕駛自己所有之汽車，行車速度超過
    規定之最高時速100 公里以上而為警舉發，於舉發通知單上
    所載之應到案日期前到案聽候裁決，經處罰機關調查後仍認
    定其有上開違規行為者，依違反道路交通管理事件統一裁罰
    基準及處理細則第2 條第2 項及基準表之規定，應對該行為
    人處以新臺幣24,000元罰鍰，並記違規點數3 點，且吊扣其
    汽車牌照3 個月之處分。
二、本件聲明異議人即受處分人甲○○於民國95年9 月7 日上午
    11時53分許，駕駛車號：8567-EP 號自用小客車往新店方向
    在台64線道路上，行經最高速限時速60公里之台64線東向道
    路24.3公里處，以時速163 公里之速度行駛，為警採用移動
    式雷射測速照相儀器測速並拍攝照片1 張，經臺北縣政府警
    察局交通隊小隊長蔡澄潭以受處分人違反道路交通管理處罰
    條例第43條第1 項第2 款之規定，逕行舉發開立北縣警交字
    第CG0000000 、CG0000000 號舉發通知單，並指定應於同年
    10月21日前繳納罰鍰或前往原處分機關即交通部公路總局臺
    北區監理所聽候裁決，經受處分人依限申訴，原處分機關認
    聲明異議人確有上開交通違規行為，乃依據道路交通管理處
    罰條例第43條第1 項第2 款、第4 項、第63條第1 項第3 款
    規定裁處24,000元罰鍰，並記違規點數3 點，且吊扣汽車牌
    照3 個月之裁決。
三、異議【暨申訴書】意旨略謂：
    (一)、異議人依原舉發通知單記載之舉發地點，多次前往觀察
        結果，此路段為二線道路，分為內、外車道。當時超速
        車輛係1 部黃色保時捷跑車，高速從外車道經過，但警
        方拍照角度有明顯瑕疵，從舉發照片即可發現警方僅針
        對內線車道進行拍攝，焦點全在內車道，故外車道若有
        時速160 公里以上之車輛經過時，因與相機太接近而拍
        攝不到。異議人親到同地點拍攝1 張內、外車道同時入
        鏡之合理角度（參異議狀附照片），以昭公評。
    (二)、異議人駕駛汽車係國民小車，實難於大白天車多的市區
        達到如此不合理之車速，碰巧本車經過拍照警車及相機
        時，剛好一性能強悍之保時捷跑車從外側車道疾駛而過
        ，令異議人開車時被嚇到，該車車尾非常好認，黃色保
        時捷，車牌印象中前四碼5911，很特別，印象十分深刻
        ，然警方剛好只拍到內側車道之異議人慢速車，實屬冤
        枉（本院按：即本院卷附原處分機關移送之附件3 異議
        人申訴書）。
    (三)、又異議人強烈質疑警方舉發手段之合法性，依道路交通
        管理處罰條例第7 條之2 第3 項規定，對於行車速度超
        過規定之最高速限之違規行為，採用固定或非固定式科
        學儀器取得證據資料者，於一般道路需至少於100 公尺
        前明顯標示之，於快速公路至少於300 公尺前明顯標示
        之；異議人接獲罰單後，多次前往此路段了解並拍照舉
        證，而悉警方拍攝本車前約1.5 公里處，即有一固定照
        相機，本車經過時並無超速被拍（如異議狀附照片編號
        ），接下來之路段直到警方舉發地點前100 公尺左右
        ，均無路肩，亦無警方聲稱之豎立移動式「前有測速照
        相」警告示牌（如異議狀附照片編號至）。且警方
        為免駕駛人察覺有非固定式測速照相，警方執行時將照
        相機擺放警車前方，復將車後廂蓋上掀喬裝成故障車輛
        ，避免駕駛人察覺，當一般駕駛人經過固定式相機後較
        疏於盯看時速錶，即趁機拍照舉發，有誘捕行為之嫌，
        再加上96年1 月1 日前尚未開放偷拍方式之舉發，故警
        員喬裝故障車輛且未豎立流動警告牌，即進行偷拍，係
        不當執法。異議人雖有感警方執勤之辛勞，惟因警方照
        相角度不正確而被誤拍，且執法手段不符規定，致異議
        人受裁罰新臺幣24,000元並吊扣車牌3 個月，為此不服
        提出異議。
四、經查：
    (一)、本案取締警員係採用最精密雷射測速照相儀器偵測違規
        行為，速度測量在第1 個與第2 個雷射光間，為能正確
        讀取車速，機器會對車速作2 次測量，機器是在車輛進
        入雷射光波時所偵測到速度（駛進速度）與車輛離開雷
        射光波時所偵測到速度（駛離速度）作比較；並針對易
        發生交通事故地點，採用不定時將儀器架設於不妨礙交
        通地點或公務車上依法蒐證。查該違規地點前方道路設
        置限速60公里之交通標誌及員警執行測速勤務前，另豎
        立移動式「前有測速照相」警告示牌，已明確告知用路
        人應依照道路限速標誌行駛，本案測得之時速為163 公
        里，超速103 公里等情，有臺北縣政府警察局於95年11
        月17日所發北縣警交字第0950164237號函附採證照片及
        違規通知單等資料在卷可資佐證。
    (二)、又，本院職權傳喚證人即本案舉發員警之臺北縣政府警
        察局交通隊小隊長蔡澄潭到庭證述，稱以：「本件是我
        依據照片填單告發（庭呈架設警示標示照片4 張）。」
        、「（舉發情形？）本件是以移動式的測速照相，架在
        三腳架上，不是在車上，警車並沒有停在附近，因為該
        路段沒有路肩，架設時間約3 、4 個小時，視編排之勤
        務而定，測速儀器之前，設有「常有測速照相」標示。
        」、「照片編號一、二，顯示日期為06年9 月7 日，是
        員警架設時所拍照，編號三、四，7.16:17、7.16:19，
        7 是表示12月7 日事後拍攝，編號三是事後拍攝，編號
        四是限速標示的里程數，這是固定不會變。」、「（舉
        發照片為何沒有顯示外側車道？）這個儀器不會顯示哪
        一個車道，因為照片裡面只有顯示異議人的車輛。」、
        「（假如外側車道的車輛超速，如何拍攝得到？）外側
        車道也可以照到。」、「（何種情況可以照到外側車道
        ？）鏡頭是抓二個車道，如果兩部車同時違規，同時會
        拍攝到，因為有爭議，所以這種情形不舉發，如果外車
        道超速違規，內車道沒有違規，儀器只會自動拍攝違規
        車輛，自動拍照鏡頭會自動旋轉45度，抓取違規車輛。
        」、「（為何僅拍攝照片1 張？）只有固定式測速儀器
        拍攝兩張照片，此部儀器只有拍攝一張。」等語（參本
        院卷96年1 月17日訊問筆錄第1 至3 頁），均已詳實說
        明本案舉發時，員警執行測速勤務之地點、方式暨所使
        用雷射測速儀器偵測拍攝方式，並有庭呈中和交通分隊
        移動式測速照相告示牌設置地點照片2 幀、測速路段限
        速標誌暨執行測速勤務警告示牌架設位置簡圖等附卷足
        證，堪信本案舉發員警確有依照道路交通管理處罰條例
        第7 條之2 第1 項第7 款、第2 項及第3 項等規定，設
        置非固定式科學測速儀器執行測速勤務，並無異議人所
        陳不當執勤、誘捕舉發等情節。
    (三)、復查，本案舉發員警執行測速勤務所使用之志伸股份有
        限公司「AUTOVELOX 104/C-2」 雷射測速器，亦由證人
        當庭提出該測速儀器係經原製造國義大利該管主管機關
        認證暨我國駐義大利台北代表處認證之技術性能原文文
        件、譯本暨臺灣臺北地方法院公證處於86年11月24日作
        成之（義）86年度認字第293901號認證書（以上均影本
        ）等在卷可為稽據。再，依卷附舉發照片所示，前揭測
        速儀器在正常使用情況下所拍攝之照片，清晰紀錄異議
        人所駕駛車輛之違規日期為95年9 月7 日、時間為11時
        53分、路段為台64線東向24.3公里、該路段最高速限為
        時速60公里及違規車輛之時速為163 公里等均甚明確；
        另，據證人即本案舉發員警依本院96年1 月7 日準備程
        序中，諭知其應於一週內提出95年9 月7 日上午11時40
        分至12時、在上開舉發地點（即本案違規地點之中和市
        台64線24.3公里往新店方向），以架設三腳架移動式雷
        射測速儀器系統（即前述「AUTOVELOX 104/C-2」 雷射
        測速器）執行測速勤務之超速舉發單暨拍攝照片，可悉
        於上開時、地之超速違規告發件數共22件，況且，詳觀
        各該舉證照片，均清晰紀錄違規日期、時間、路段為台
        64線東向24.3公里、該路段最高速限為時速60公里及違
        規車輛之車號、時速等資料，其中復有一車輛之違規日
        期為95年9 月7 日、時間為上午11時53分，且係行駛在
        該測得違規地點之外側車道，亦同為前揭雷射測速儀器
        系統測得該車有在上開最高限速時速60公里之路段超速
        行駛（時速72公里）之事實，並拍攝照片佐證，均有各
        該告發資料附卷可資參考，且無任何證據資料顯示該儀
        器所測得之數據有何失真或拍攝之角度有何失準等情事
        ，該等科學儀器所為之測試準度，應屬可信。
    (四)、而，異議人前於95年10月17日提出之申訴書，略稱以：
        伊車經過拍照警車及相機時，剛好有部保時捷跑車從外
        側車道疾駛而過，讓伊嚇到，且保時捷車尾非常好認，
        係黃色保時捷，車牌印象中前四碼5911，很特別，伊印
        象十分深刻云云；惟，據證人即本案舉發員警向本院提
        出96年1 月17日列印之車籍資料作業符合條件基本畫面
        查詢表，內容係依異議人所述「車輛廠牌保時捷、牌照
        號前四碼5911」情節、輸入車籍資料作業電腦查詢系統
        查列結果，並無符合異議人前開辯稱「黃色保時捷、車
        牌前四碼5911」之情形，異議人如上語詞，仍屬有疑。
        第查，異議人固執以：伊駕駛車輛顯難於大白天車多的
        市區裡達到如此不合理之車速云云；然而，本案舉發員
        警依照法定程序、方式架設非固定式雷射測速器「AUTO
        VELOX 104/C-2」 系統執行測速勤務，且其所使用之上
        開雷射測速儀器系統，並未有任何測得數據失真或拍攝
        角度失準之情事，已如前述；再，舉發照片亦確實拍攝
        異議人有駕駛車號：8567-EP 自用小客車，於如上時、
        地，為該移動式雷射測速儀器測得其行車時速163 公里
        ，有行車速度超過規定最高時速100 公里以上之情形；
        況異議人所陳：伊被拍照當時，係一黃色保時捷、車牌
        前四碼5911之車輛從伊外側車道超速違規，伊才被測速
        儀器相機拍攝一節，復為證人即本案舉發員警依異議人
        所述，以車籍資料作業電腦查詢系統查列結果，確認並
        無符合異議人所述情節之車輛。綜上，本件異議人有旨
        揭駕車在上開速限時速60公里之路段超速行駛之違規行
        為，甚為明確。異議人前開辯稱情詞，均屬事後卸責，
        不足採信。
    (五)、據前所述，本件受處分人有於95年9 月7 日上午11時53
        分許，駕車行駛在台64線東向24.3公里處往新店方向，
        行車速度超過規定之最高時速100 公里以上之違規行為
        ，原處分機關依道路交通管理處罰條例第43條第1 項第
        2 款、第4 項、第63條第1 項第3 款規定裁處24,000元
        罰鍰，並記違規點數3 點，且吊扣汽車牌照3 個月，核
        與上開規定並無違誤。本件聲明異議均為無理由，均應
        予駁回。
五、據上論斷，應依道路交通案件處理辦法第19條裁定如主文。
中　　華　　民　　國　　96　　年　　3 　　月　　26　　日
  　　　　　　　　　　　交通法庭法　官　黎錦福
上列正本證明與原本無異。
如不服本裁定，應於裁定送達後5 日內向本院提出抗告狀。
                                書記官  蔡麗春
中　　華　　民　　國　　96　　年　　3 　　月　　26　　日
